臺灣臺南地方法刑事判決　　　　　　 100年度訴字第1683號
公　訴　人　臺灣臺南地方法院檢察署檢察官
被　　　告　吳登財
上列被告因違反毒品危害防制條例案件，經檢察官提起公訴（10
0 年度毒偵字第2361號），被告於準備程序中就被訴事實為有罪
之陳述，本院合議庭裁定由受命法官改依簡式審判程序審理，判
決如下：
    主  文
吳登財施用第一級毒品，累犯，處有期徒刑玖月，扣案之第一級
毒品海洛因拾伍包（其中參包驗餘淨重壹點參貳公克，空包裝總
重零點柒伍公克；其中拾貳包驗後淨重零點玖玖公克、空包裝重
參點壹參公克）、含第一級毒品海洛因之香菸壹支，均沒收銷燬
；電子磅秤壹台、挖杓貳支、夾鍊袋壹包、注射針筒貳支均沒收
。又施用第二級毒品，累犯，處有期徒刑伍月，扣案之第二級毒
品甲基安非他命陸包（含袋重共計壹點陸捌公克）均沒收銷燬；
甲基安非他命吸食吸管貳支、玻璃球管壹支、電子磅秤壹台、挖
杓貳支、夾鍊袋壹包均沒收。應執行有期徒刑壹年，扣案之第一
級毒品海洛因拾伍包（其中參包驗餘淨重壹點參貳公克，空包裝
總重零點柒伍公克；其中拾貳包驗後淨重零點玖玖公克、空包裝
重參點壹參公克）、含第一級毒品海洛因之香菸壹支、第二級毒
品甲基安非他命陸包（含袋重共計壹點陸捌公克）均沒收銷燬；
電子磅秤壹台、挖杓貳支、甲基安非他命吸食吸管貳支、玻璃球
管壹支、夾鍊袋壹包、注射針筒貳支均沒收。
    事  實
一、吳登財前因施用毒品案件，經依臺灣士林地方法院裁定送觀
    察、勒戒後，認無繼續施用毒品之傾向，由臺灣士林地方法
    院檢察署檢察官於民國88年7 月19日以88年度偵字第6745號
    為不起訴處分確定。再因施用毒品案件，經依臺灣臺南地方
    法院裁定送觀察、勒戒後，認有繼續施用毒品之傾向，經臺
    灣臺南地方法院裁定令入戒治處所施以強制戒治1 年，於89
    年9 月25日因停止戒治，所餘戒治期間付保護管束，嗣於90
    年2 月21日強制戒治期滿，所涉上開施用毒品案件，經同法
    院以89年度易字第780 號判處有期徒刑9 月確定，並於91年
    5 月2 日執行完畢。惟吳登財仍未戒除毒癮，復於94年間因
    施用毒品經臺灣高雄地方法院檢察署檢察官以94年度毒偵字
    第1173號提起公訴，經臺灣高雄地方法院以94年度易字第64
    5 號判處有期徒刑6 月確定，嗣於95年11月24日執行完畢。
    詎吳登財猶不知悔改，於100 年11月9 日14時許，在臺南市
    將軍區玉山里玉山71號居所，先後以將海洛因摻入香菸後點
    火吸食之方式，施用海洛因一次，及將甲基安非他命置於玻
    璃球管內，用火燒烤後，吸食煙霧之方式，施用第2 級毒品
    甲基安非他命1 次。嗣經警於同日14時10分許，為警持搜索
    票至上該居所搜索，並扣得海洛因15包（其中3 包驗餘淨重
    1.32公克，空包裝總重0.75公克；其中12包驗後淨重0.99公
    克、空包裝重3.13公克）、摻有海洛因香菸1 支、安非他命
    6 包（含袋重1.68克）及其所有供其施用第一級毒品海洛因
    及第二級毒品甲基安非他命所用之電子磅秤1 台、挖杓2 支
    ，供施用第二級毒品甲基安非他命所用之吸食吸管2 支、玻
    璃球管1 支及為分裝第一級毒品海洛因、第二級毒品甲基安
    非他命而預備使用之夾鏈袋1 包及預備供施用第一級毒品海
    洛因使用之注射針筒2 支。後經吳登財同意採集尿液送驗呈
    嗎啡、可待因、安非他命、甲基安非他命陽性反應，始悉上
    情。
二、案經臺南市警察局佳里分局報請臺灣臺南地方法院檢察署檢
    察官偵查起訴。
    理  由
一、按本件被告吳登財所犯係死刑、無期徒刑、最輕本刑為3 年
    以上有期徒刑以外之罪，其於準備程序就前揭被訴事實為有
    罪之陳述，經受命法官告知簡式審判程序之旨，並聽取其與
    公訴人之意見後，本院認無不得或不宜改依簡式審判程序進
    行之處，爰依刑事訴訟法第273 條之1 第1 項、第284 條之
    1 ，裁定本件由受命法官獨任進行簡式審判程序，合先敘明
    。
二、上揭事實，業據被告吳登財迭於警詢、偵查時及本院準備程
    序坦承不諱，而被告為警查獲後所採之尿液，經送台灣檢驗
    科技股份有限公司檢驗，呈甲基安非他命陽性反應及鴉片類
    陽性反應，有卷附尿液送驗對照表（檢體編號：100D179 ）
    及台灣檢驗科技股份有限公司濫用藥物尿液檢驗報告各1 份
    附卷可參。扣案之粉塊狀檢品3 包（合計淨重1.38公克，驗
    餘淨重1.32公克，空包裝總重0.75公克）：粉末檢品12包（
    合計淨重1.04公克，驗餘淨重0.99公克，空包裝總重3.13公
    克、）經檢驗均含第一級毒品第6 項海洛因成分，亦有法務
    部調查局濫用藥物實驗室100 年12月8 日調科壹字第100230
    25850 號鑑定書附卷可參。此外，並有摻有海洛因香菸1 支
    ，第二級毒品甲基安非他命6 包（含袋重共計1.68公克）、
    電子磅秤1 台、安非他命吸食吸管2 支、夾鍊袋1 包、挖勺
    2 支、玻璃球管1 支及注射針筒2 支等扣案可資佐證。
三、被告雖辯稱海洛因及甲基安非他命係同時施用云云，然被告
    於警詢時即供稱：伊係將海洛因摻入香菸內點燃吸食，安非
    他命則是放入玻璃球內用打火機燒烤後再吸入燃燒煙霧等語
    （見警卷第2 頁），復於偵查時再次供明：安非他命是燒烤
    ，海洛因是用抽菸的方式等語綦詳（見100 年度毒偵字第23
    6 1 號偵查卷第17頁），而扣案之摻有海洛因之香菸及吸食
    器亦與其前開海洛因及甲基安非他命係分開施用之供述相符
    ，被告於本院審理時翻異前供，辯稱係將海洛因、甲基安非
    他命混摻後而同時施用云云，無非圖以想像競合犯之法律規
    定，減輕其刑責，顯係卸責之詞，尚難採信。
四、又修正之毒品危害防制條例第20條就施用毒品者，祇於「初
    犯」及「5 年後再犯」二種情形，有其追訴條件之限制，即
    須於初犯經觀察、勒戒或強制戒治釋放後，5 年內均無施用
    毒品之行為，始能認其前所實施之觀察、勒戒或強制戒治已
    足遮斷毒癮，而得於5 年後再犯時，再予適用初犯之規定，
    重行觀察、勒戒等程序。倘5 年內已經再犯，被依法追訴處
    罰，縱其第3 次（或第3 次以上）施用毒品之時間在初犯釋
    放5 年以後，即與「5 年後再犯」之情形有別，且因已於「
    5 年內再犯」，顯見其再犯率甚高，原實施觀察、勒戒或強
    制戒治，已無法收其實效，即應依該條例第10條處罰。至於
    第3 次（或第3 次以上）施用毒品之時間，是否宜有限制？
    以多久為適宜？則分屬刑事政策、專門醫學之範圍，非審判
    機關所能決定，有待立法途徑解決（最高法院97年度第5 次
    刑事庭會議決議參見）。被告前因施用毒品案件，經依臺灣
    士林地方法院裁定送觀察、勒戒後，認無繼續施用毒品之傾
    向，由臺灣士林地方法院檢察署檢察官於88年7 月19日以88
    年度偵字第6745號為不起訴處分確定。再於89年間因施用毒
    品案件，經依臺灣臺南地方法院裁定送觀察、勒戒後，認有
    繼續施用毒品之傾向，經臺灣臺南地方法院裁定令入戒治處
    所施以強制戒治1 年，於89年9 月25日因停止戒治，所餘戒
    治期間付保護管束，嗣於90年2 月21日強制戒治期滿，所涉
    上開施用毒品案件，經同法院以89年度易字第780 號判處有
    期徒刑9 月確定，並於91年5 月2 日執行完畢。94年間其又
    因施用毒品經臺灣高雄地方法院以94年度易字第645 號判處
    有期徒刑6 月確定，嗣於95年11月24日執行完畢，有臺灣高
    等法院被告前案紀錄表1 份在卷足佐，被告於上開觀察、勒
    戒，並曾獲不起訴確定後，曾於五年內再犯毒品危害防制條
    例第10條之罪，顯見其再犯率甚高，原實施觀察、勒戒，已
    無法收其實效，而無五年戒斷期之存在，被告再犯本件施用
    第一級毒品、第二級毒品之犯行，雖距離其初犯時已逾5 年
    ，然其中既曾因施用毒品，被追訴處罰，即與單純「五年後
    再犯」之情形有別，已無再施以觀察、勒戒及強制戒治之必
    要，而應依毒品危害防制條例第10條規定予以追訴、處罰。
五、查海洛因、甲基安非他命依其成癮性、濫用性及對社會危害
    性之程度，已為毒品危害防制條例第2 條第2 項第1 款及第
    2 款分別列為第一級毒品與第二級毒品。核被告所為，各係
    犯毒品危害防制條例第10條第1 項之施用第一級毒品罪，及
    同條第2 項之施用第二級毒品罪。又被告非法持有第一級毒
    品海洛因、第二級毒品甲基安非他命之低度行為，均分別為
    其施用第一級毒品海洛因、第二級毒品甲基安非他命之高度
    行為所吸收，均不另論罪。另被告所犯一次施用第一級毒品
    、一次施用第二級毒品罪，雖係同日施用，然其分別以摻入
    香菸吸食方式施用海洛因，及將甲基安非他命置入玻璃管內
    點火烘烤吸取煙霧方式施用甲基安非他命，方法有別，時間
    有差，犯意個別，行為互殊，應分論併罰。再被告有如事實
    欄所載科刑及執行完畢之前科紀錄，此有臺灣高等法院被告
    全國前案紀錄表附卷可稽，其於5 年以內故意再犯本件有期
    徒刑以上之罪，為累犯，應依刑法第47條第1 項規定加重其
    刑。爰審酌被告前已因施用毒品經送觀察、勒戒及強制戒治
    、並判處罪刑執行完畢，仍不思戒除毒癮，再有本件施用毒
    品犯行，顯未因前所受觀察、勒戒及強制戒治等治療處分及
    刑罰科處而記取教訓。惟其施用毒品所生之危害，性質上屬
    對自我身心健康之自戕行為，對於他人生命、身體、財產等
    法益，尚無明顯而重大之實害，且其犯罪後坦承犯行等一切
    情狀，分別量處如主文所示之刑，並定其應執行刑，以資懲
    儆。復依司法院大法官會議釋字第144 號解釋：「數罪併罰
    中之一罪，依刑法規定得易科罰金，若因與不得易科之他罪
    併合處罰結果而不得易科罰金時，原可易科部分所處之刑，
    自亦無庸為易科折算標準之記載」之意旨，被告吳登財施用
    第一級毒品犯行因諭知不得易科罰金之有期徒刑，其施用第
    二級毒品犯行所宣告之刑，即不諭知易科罰金折算標準，併
    予敘明。
五、沒收部分：
  (一)扣案之粉塊狀海洛因3 包（合計淨重1.38公克，驗餘淨重1.
    32公克，空包裝總重0.75公克）：粉末海洛因12包（合計淨
    重1.04公克，驗餘淨重0.99公克，空包裝總重3.13公克、）
    、摻有海洛因香菸1 支，第二級毒品甲基安非他命6 包（含
    袋重共計1.68公克），上開毒品應各併同難以析離毒品之分
    裝袋，依毒品危害防制條例第18條第1 項前段之規定，各於
    被告所犯上開第一級毒品、第二級毒品罪刑項下宣告沒收銷
    燬之。至鑑驗耗用之海洛因、甲基安非他命既已滅失，自無
    庸再予宣告沒收銷燬，附此敘明。
  (二)另扣案吸食吸管2 支、玻璃球管1 支，為被告施用第二級毒
    品甲基安非他命所用之物；電子磅秤1 台、挖杓2 支，為被
    告施用第一級毒品海洛因及第二級毒品甲基安非他命所用之
    物；夾鍊袋1 包，為被告分裝海洛因、甲基安非他命而預備
    使用之物、注射針筒2 支為被告預備施用第1 級毒品海洛因
    之物（見偵查卷第6 頁），爰均依刑法第38條第1 項第2 款
    規定，併予宣告沒收。
六、據上論斷，應依刑事訴訟法第273 條之1 第1 項、第299 條
    第1 項前段，毒品危害防制條例第10條第1 、2 項，刑法第
    11條前段、第47條第1 項、第51條第5 款、第38條第1 項第
    2 款，判決如主文。
本案經檢察官楊書琴到庭執行職務。
中    華    民    國   100    年    12    月    30    日
                        刑事第九庭    法  官  黃堯讚
以上正本證明與原本無異。
如不服本判決應於收受本判決後10日內向本院提出上訴書狀，並
應敘述具體理由。其未敘述上訴理由者，應於上訴期間屆滿後20
日內向本院補提理由書狀（均須按他造當事人之人數附繕本）「
切勿逕送上級法院」。
                                      書記官  許雅華
中    華    民    國   100    年    12    月    30    日
附錄本案論罪科刑法條全文：
毒品危害防制條例第10條
施用第一級毒品者，處 6 月以上 5 年以下有期徒刑。
施用第二級毒品者，處 3 年以下有期徒刑。